臺灣高雄地方法院民事裁定
110年度消債職聲免字第157號
聲　請　人　周名人　000000000000000000000000000000000000
00000000000000000000000000000000000000000000000000
代　理　人　陳靜娟律師
相對人即債　聯邦商業銀行股份有限公司
權人　　　　　　　　000000000000000000000000000000000000
0000000000000000000000000000000000000000000000000000000
法定代理人　林鴻聯　00000000
代　理　人　陳麗智　00000000000000000000000000000000000
相對人即債　台新國際商業銀行股份有限公司
權人　　　　　　　　00000000000000000000000000000000000
0000000000000000000000000000000000000000000000000000000
法定代理人　尚瑞強　00000000
　　　　　　　　　　000000000000000000000000
　　　　　　　　　　000000000000000000000000000000000000
相對人即債　遠東國際商業銀行股份有限公司
權人　　　　　　　　00000000000000000000000000000000000
00000000000000000000000000000000000000000000000000000000
法定代理人　周添財　00000000
　　　　　　　　　　000000000000000000000000
　　　　　　　　　　00000000000000000000000000000000
相對人即債　兆豐國際商業銀行股份有限公司
權人　　　　　　　　00000000000000000000000000000000000
法定代理人　張兆順　00000000
代　理　人　林勵之　00000000
相對人即債　永豐商業銀行股份有限公司
權人　　　　　　　　000000000000000000000000000000000000
法定代理人　陳嘉賢　00000000
代　理　人　呂亮毅　00000000000000000000000000000000000
相對人即債　元大商業銀行股份有限公司
權人　　　　　　　　000000000000000000000000000000000000
00000000000000000000000000000000000000000000000000000000
法定代理人　翁 健　　0000000
代　理　人　黃勝豐　00000000000000000000000000000000000
相對人即債　台北富邦商業銀行股份有限公司
權人　　　　　　　　000000000000000000000000000000000000
法定代理人　程耀輝　00000000
　　　　　　　　　　000000000000000000000000
　　　　　　　　　　00000000000000000000000000000000000
相對人即債　台灣金聯資產管理股份有限公司
權人　　　　　　　　000000000000000000000000000000000000
00000000000000000000000000000000000000000000000000000000
法定代理人　施俊吉　00000000
　　　　　　　　　　000000000000000000000000
　　　　　　　　　　000000000000000000000000000000000000
相對人即債　萬榮行銷股份有限公司
權人　　　　　　　　00000000000000000000000000000000000
法定代理人　呂豫文　00000000
　　　　　　　　　　000000000000000000000000
　　　　　　　　　　00000000
相對人即債　良京實業股份有限公司
權人　　　　　　　　000000000000000000000000000000000000
法定代理人　平川秀一郎
　　　　　　　　　　00000000
　　　　　　　　　　000000000000000000000000
　　　　　　　　　　00000000
相對人即債　新光行銷股份有限公司
權人　　　　　　　　00000000000000000000000000000000000
法定代理人　李明新　00000000
代　理　人　鄭穎聰　00000000
相對人即債　長鑫資產管理股份有限公司
權人　　　　　　　　000000000000000000000000000000000000
法定代理人　潘代鼎　00000000
　　　　　　　　　　000000000000000000000000
　　　　　　　　　　000000000000000000000000000000000000
上列聲請人即債務人因消費者債務清理事件聲請免責，本院裁定
如下：
    主  文
聲請人即債務人周名人不予免責。
    理  由
一、本案基礎事實
　　查聲請人於民國109年8月12日聲請清算，經本院以109年度
    消債清字第238號裁定自110年1月26日開始清算程序，嗣因
    財產不敷清償相關債務及費用，本院乃於110年6月25日以11
    0年度司執消債清字第19號裁定終結清算程序確定，而普通
    債權人未同意免責。
二、本件經本院裁定終結清算程序確定，依消費者債務清理條例
    第132條、第133條、第134條之規定，本院應就聲請人是否
    應予免責（即無前開條例第133條、第134條規定之要件）進
    行審理，茲說明如下：
  ㈠本院裁定開始清算程序後，聲請人之財產及所得
　1.聲請人之財產
　　查聲請人名下無財產，亦未領取社會補助、津貼等情，有稅
    務電子閘門財產所得調件明細表、低收入戶/中低收入戶/中
    低老年人生活津貼管理/身障者生活補助/單親家庭子女生活
    教育補助表、勞動部勞工保險局函、勞動部勞動力發展署高
    屏澎東分署函、高雄市政府都市發展局函在卷可資認定（見
    院卷第16-23頁、第26頁、第35頁、第43頁）。
　2.聲請人所得　
　　查聲請人主張：109年、110年間，我在工地及胞姐的工地擔
    任臨時工，以日薪新臺幣（下同）1000元至1500元計酬，每
    月最高收入金額為10000元至20000元，最低收入金額為5000
    元至10000元，生活費不足額是向胞姐周佳燕借款，每月金
    額為5000元等語（見院卷第111-112頁）。是以依聲請人所
    述，聲請人每月平均收入11250元（計算式：[(10000+20000
    )÷2+(5000+10000)÷2]÷2=11250）；再加計聲請人胞姐周佳
    燕資助款5000元，合計16250元，並以此做為聲請人收入之
    計算基準。堪認自110年1月26日開始清算程序起至110年12
    月15日本院調查期日止，以月為單位計算，聲請人所得總額
    為195000元（見院卷第44頁計算表）。至聲請人雖主張其胞
    姐周佳燕資助款項是借款部分，惟聲請人未提出具體證據為
    佐，本院不予採認。
　㈡本院裁定開始清算程序後，聲請人之支出
　1.依衛福部社會司公告110年度高雄市最低生活費為13341元，
    依消債條例第64條之2第1項之規定，聲請人之最低生活費用
    應以前開高雄市每月最低生活費用金額1.2倍計算即16009元
    做為計算基準數額。
　2.聲請人最低生活費
　　查聲請人主張：其居住於母親承租之房屋，有房租支出；但
    無扶養費支出等語（見院卷第111頁）；參酌前開說明，則
    聲請人之最低生活費即以前述金額16009元為計算基準。是
    以自110年1月26日開始清算程序起至110年12月15日本院調
    查期日止，以月為單位計算，聲請人支出最低生活費總額為
    192108元（見院卷第44頁計算表）。
　3.本院裁定開始清算程序後，聲請人之所得餘額
　　依據上開證據，聲請人前開所得總額扣除個人最低生活費總
    額後，尚有餘額2892元（見院卷第44頁計算表）。
　㈢聲請清算前2年（即107年8月12日起至109年8月12日止），聲
    請人收入及支出狀況
　1.查聲請人於本院清算程序中雖主張：其患有腰椎間盤狹窄左
    側坐骨神經痛，醫囑不宜粗重工作及劇烈運動，但自陳其於
    建築工地擔任臨時工，日薪900元至1000元，每月工作日數1
    3日，月收入10000元至15000元，生活費不足額由胞姐周佳
    燕資助，每月資助2000元至3000元等語，然其於本院110年1
    2月15日訊問時陳述：我的腰不好，所以沒有辦法長期工作
    ，目前無業，（改稱），109年、110年間，我在工地擔任臨
    時工，工作內容是搬運、打雜、油漆、疊磚，或在胞姐周佳
    燕那裡從事隔間、輕隔間工程的工作等語；因此互核聲請人
    上開陳述，聲請人既患有腰椎間盤狹窄左側坐骨神經痛之疾
    病，醫囑亦為不宜從事粗重工作，則聲請人如何在工地從事
    搬運、打雜、油漆、疊磚、輕隔間施作等粗重工作，顯然聲
    請人所述其從事工地臨時工之工作，實難採信。
　2.又聲請人胞姐周佳燕開設沐耘空間設計有限公司（下稱沐耘
    設計公司），嗣於106年間，第三人即該公司設計師巫卜丞
    侵占業務上持有該公司之款項，並經臺灣高雄地方檢察署檢
    察官提起公訴，經本院以107年度簡字第2010號刑事判決有
    罪在案（下稱系爭刑案；見院卷第58-66頁）；而在系爭刑
    案偵查審理期間，聲請人不但向檢察官證稱：其又名周珉禾
    ，且於沐耘設計公司擔任經理等語，且依其證述內容，顯見
    聲請人對沐耘設計公司業務、遭侵占款項等事宜知之甚詳（
    見院卷第104-106頁）；復代表該公司與第三人巫卜丞進行
    調解（本院107年度雄司附民調字第422號；見院卷第107-10
    9頁）；是以聲請人前開所稱工作、收入之內容，顯然不實
    ，不予採信。
　3.再查聲請人申辦門號0975221365號、0978913981號使用（見
    司執消債清卷第140頁）；而沐耘設計公司於臉書、網路徵
    人平台刊登該公司資訊及應徵人員訊息時，該公司均刊登上
    開門號及聯絡人為周先生（見司執消債清卷第136-138頁）
    ；再參酌前開聲請人自承其擔任沐耘設計公司經理乙職，及
    107、108年間，聲請人與其胞姐周佳燕至中國大陸看隔間材
    料之情（見院卷第15頁、司執消債清卷第133-135頁）；顯
    見聲請人於聲請清算前2年起，其並非從事工地臨時工之工
    作，但聲請人卻未於財產及收入狀況說明書據實陳述（見10
    9年度司消債調字第427號卷第5-6頁），且於本院調查時亦
    未據實陳述（見院卷第110-113頁），致其於聲請清算前2年
    間真實所得難以認定，損害債權人之權益，足見聲請人所為
    符合消債條例第134條第8款所定不免責事由。
　㈣執行清算程序，普通債權人受償情形
　　查普通債權於清算程序中均未受償乙節，亦有110年度司執
    消債清字第19號裁定、債權表(更正)在卷可參（見院卷第2
    頁、司執消債清字卷第156-158頁），此情應堪以認定。
　㈤消債條例第138條
　　本件債權發生原因為信用卡債、現金卡債、信用貸款等原因
    （見司執消債清卷第156-158頁）；顯非屬消債條例第138條
    所定不受免責裁定影響之事由，併予敘明。
三、綜上所述，聲請人既有消債條例第134條第8款不應免責之事
    由，復未經普通債權人全體同意其免責，揆諸首揭規定，本
    件聲請人應不免責，爰裁定如主文。
四、另債務人因消債條例第133條之情形，受不免責之裁定確定
    後，繼續清償達該條規定之數額，且各普通債權人受償額均
    達其應受分配額時，依消債條例第141 條之規定，債務人得
    再聲請法院裁定免責。又法院為不免責之裁定確定後，債務
    人繼續清償債務，而各普通債權人受償額均達其債權額之20
    % 以上者，依消債條例第142 條規定，可再行聲請法院裁定
    免責，附此敘明。
中　　華　　民　　國　 111　　年　　2 　　月　　9 　　日
              　　民事庭　　法　官　賴寶合
上為正本係照原本作成
如不服本裁定，應於裁定送達後10日內，以書狀向本院提出抗告
，並繳納抗告費新臺幣1千元
中　　華　　民　　國　 111　　年　　2 　　月　　9 　　日
  　                        書記官　胡美儀
附錄
一、債務人繼續清償得聲請法院裁定免責之規定：
　　消費者債務清理條例第141條
　　債務人因第 133 條之情形，受不免責之裁定確定後，繼續
　　清償達該條規定之數額，且各普通債權人受償額均達其應受
　　分配額時，得聲請法院裁定免責。　　
    消費者債務清理條例第142條
　　法院為不免責或撤銷免責之裁定確定後，債務人繼續清償債
　　務，而各普通債權人受償額均達其債權額之 20% 以上者，
　　法院得依債務人之聲請裁定免責。
二、債務人嗣後聲請裁定免責時，須繼續清償各普通債權之最低
    應受分配額。